【裁判字號】    96,訴,2554
【裁判日期】    970128
【裁判案由】    殺人未遂
【裁判全文】
臺灣臺中地方法院刑事判決              96年度訴字第2554號
公  訴  人  臺灣臺中地方法院檢察署檢察官
被      告  戊○○
選任辯護人  王文聖律師
上列被告因殺人未遂案件，經檢察官提起公訴（九十六年度偵字
第一七○五○號），本院判決如下：
    主    文
戊○○成年人故意對少年犯殺人未遂罪，處有期徒刑柒年捌月。
扣案之西瓜刀壹把，沒收。
    犯罪事實
一、戊○○係民國○○○年○月○○○日生之成年人，其於九十
    六年七月十五日下午二時二十分許（起訴書誤載為九十五年
    七月十五日下午二時四十分許），在臺中縣大里市○○路四
    五巷九號其住處內打麻將時，因聞及門外傳來陣陣濃厚油漆
    味，於氣憤之下，遂至廚房取出西瓜刀一把走出門外，見鄰
    居林○○（真實姓名詳卷）之子少年林○○（八十二年一月
    二十七日生，真實姓名詳卷）與同學乙○○、丙○○正持噴
    漆噴塗腳踏車。戊○○明知持西瓜刀朝人之頭部、頸部、腹
    部揮砍，極可能因傷及要害或失血過多而生致人於死之結果
    ，竟猶萌生殺人之犯意，先對少年林○○以臺語說「噴三小
    」等語，旋持上開西瓜刀朝少年林○○之腹部揮砍，因少年
    林○○閃躲得宜，僅造成少年林○○上衣破損（毀損部分未
    據告訴），惟少年林○○隨後防衛地將戊○○推倒在地，戊○○爬起後，更加憤怒，遂持上開西瓜刀朝少年林○○額頭
    揮砍，造成少年林○○受有前額深部撕裂傷約六二公分，
    少年林○○受此重創，轉身逃跑，惟戊○○仍不放過少年林
    ○○，持刀追上，站在少年林○○背後，以左手環繞少年林
    ○○肩膀，右手持上開西瓜刀朝少年林○○後枕部、後頸部
    、背部砍殺，期間少年林○○並以右手阻擋戊○○之攻擊，
    造成少年林○○受有後枕部頭皮深部撕裂傷約八二公分、
    後頸部深部撕裂傷約十三二公分、右背撕裂傷約四○‧
    五公分、右耳部撕裂傷約二○‧五公分、右手臂撕裂傷約
    四一公分、右手腕擦傷等傷害。少年林○○身中數刀，血
    流如注，體力不支而蹲在地上，並哀求戊○○不要再砍了，
    附近鄰居聞聲出外查看，戊○○始停止砍殺。戊○○之妻丁○○前因戊○○持刀衝出門外，即跟隨外出查看，見戊○○
    持刀砍殺少年林○○，遂返家撥打電話報警，惟丁○○僅在
    電話中向警稱「有人打架，有人受傷」及告知地址，丁○○
    打完電話再度外出查看，戊○○已停止揮刀，丁○○即將上
    開西瓜刀拿進屋內。在臺中縣警察局勤務指揮中心通報相關
    單位前往處理前，適有臺中縣警察局霧峰分局仁化派出所員
    警甲○○在臺中縣大里市○○路四五巷口處理交通事故，民
    眾即從巷子跑出來告知甲○○有人持刀、有人流血受傷等語
    ，甲○○聞言進入該巷內，見民眾將少年林○○攙扶送上救
    護車，且戊○○站在巷底，又有民眾對甲○○告知殺人者即
    為戊○○，甲○○因而以現行犯將戊○○逮捕，並詢問作案
    用刀械何在，丁○○遂返回屋內拿出上開西瓜刀供警查扣，
    而扣得上開西瓜刀一把。救護車將少年林○○送至財團法人
    仁愛綜合醫院急救，送醫時少年林○○失血數百c.c.若不立
    即手術恐有失血休克之危險，經該醫院醫師緊急輸血七百五
    十c.c.及進行縫合手術，且住院多日治療後，始倖免於死。
二、案經臺中縣警察局霧峰分局報請臺灣臺中地方法院檢察署檢
    察官偵查起訴。
    理    由
壹、程序部分：卷附財團法人仁愛綜合醫院診斷證明書、少年林
    ○○之病歷資料、財團法人仁愛綜合醫院九十六年十二月二
    十一日仁總字第九六一二○○五三號函覆之診療說明書，屬
    刑事訴訟法第一百五十九條之四第二款所稱從事業務之人於
    業務上或通常業務過程所須製作之紀錄文書、證明書，而卷
    附之臺中縣警察局勤務指揮中心報案紀錄、臺中縣警察局霧
    峰分局重大刑案通報單，係同條第一款公務員職務上製作之
    紀錄文書，均查無任何顯不可信之情況，且被告及其選任辯
    護人於本案辯論終結前亦未爭執其證據能力，自應認得為證
    據，而有證據能力。
貳、實體部分：
一、訊據被告戊○○固坦承於上開時、地持西瓜刀砍傷被害人少
    年林○○等情不諱，惟矢口否認有殺人之故意，辯稱：伊不
    是要殺被害人，伊只是要嚇嚇他，但被害人把伊推倒在地，
    伊站起來後雙手遭被害人抓住，伊情急之下又生氣，才抽手
    揮了二、三刀，停刀後伊看到被害人額頭的傷口時，伊知道
    伊闖禍了，伊就停刀，伊有叫證人丁○○去報警，有自首適
    用云云。然查：
  (一)被害人於本院審理時以證人身分證稱：被告先揮刀，伊才推
    他，被告那刀有無揮到伊身體，伊不記得，伊推倒被告，被
    告站起來立刻向伊揮刀，砍到伊前額，伊沒有抓住被告雙手
    ，伊就往巷子跑了二、三步，那是死巷，伊停下來，被告才
    又砍到伊，伊蹲下背對者被告用伊的手去擋，被告有無揮刀
    伊並不清楚，伊那時已沒有感覺，好像是鄰居出來被告才停
    手沒有繼續砍，伊蹲下時有說不要再砍伊了等語（參見本院
    卷第九二、九五、九六、九七頁），且證人丙○○於本院審
    理時證稱：伊與被害人及證人乙○○當天在噴腳踏車，被告
    走出來就用臺語說「噴三小」，被告先朝被害人肚子揮一刀
    ，沒有揮到，被害人衣服破掉，沒有流血，被害人就踢被告
    一腳，被害人跑開，被告爬起來朝被害人跑去，跑二、三步
    就追到被害人，被告站在被害人背後，一手從前環繞被害人
    身體或是肩膀，一手持刀砍被害人後頸部，當時他們二人都
    是站著，後來被害人蹲下來，因有鄰居出來被告才沒有繼續
    砍，伊不清楚被害人額頭如何被砍，但當被告拿刀砍被害人
    後頸時，被害人額頭已經受傷，伊沒有看到被害人抓住被告
    雙手等語（參見本院卷第九九、一○○、一○一、一○二、
    一○四、一○五、一○六頁），又證人己○○於本院審理時
    證稱：被告出來時用臺語說「你是在噴三小」，就往被害人
    肚子劃一下，但沒有砍到肚子，有砍到衣服，被害人有把被
    告推倒，伊忘記被害人是用手或用腳把被告推倒，被告再爬
    起來，就揮刀砍被害人額頭，伊就進去被害人家報警，伊在
    被害人家裏就沒有向外看四五巷的情形等語（參見本院卷第
    一一○、一一一、一一二頁）。雖被害人於本院審理時證稱
    ：伊推倒被告等語（參見本院卷第九二頁），證人丙○○於
    本院審理時證稱：被害人踢倒被告云云（參見本院卷第一○○頁），兩者證述雖不相同，然被告於本院審理時自承：被
    害人把伊推倒地等語（參見本院卷第九八頁），證人丁○○
    於本院審理時證稱：被告被推倒等語（參見本院卷第一一五
    頁），是應係被害人將被告推倒在地，證人丙○○此部分記
    憶顯然有誤；又被害人於本院審理時證述後頸部及後枕部的
    傷是伊跑了二、二步蹲下來被砍的云云（參見本院卷第九六
    頁），惟證人丙○○卻於本院審理時證稱：被告站在被害人
    背後以左手環繞被害人肩膀，右手持上開西瓜刀朝被害人後
    枕部、後頸部、背部砍殺，二人是站著的等語（參見本院卷
    第一○一頁），然被害人又於本院審理時證稱：伊跑了二、
    三步到巷底才蹲下來，伊背對著被告，用伊的手去擋，被告
    有無揮刀伊並不清楚，伊那時候沒有感覺等語（參見本院卷
    第九六頁），則被害人在極度害怕情況下，自難完整回憶遭
    砍殺過程，且被告於本院審理時供述：被害人蹲在那裏時伊
    沒有繼續砍等語（參見本院卷第九八頁），故此部分應以證
    人丙○○所述符合事實，併予敘明。
  (二)證人丙○○與被害人之證述雖有上述出入，然當時事發突然
    ，當事人及在場目擊證人對於細節性事項難免記憶模糊，自
    不得以此而認證人丙○○與被害人所述完全不可採，且證人
    丙○○、己○○與被告並無仇隙，又被害人於本院作證之前
    亦與被告達成和解（參見本院卷第九八頁），此三人當無設
    詞誣陷被告之理，是綜合證人丙○○、己○○及被害人三人
    前開證詞及比對財團法人仁愛綜合醫院診斷證明書記載之傷
    勢，應是被告持刀出來後，先對被害人以臺語說「噴三小」
    等語，旋持上開西瓜刀朝被害人之腹部揮砍，因被害人閃躲
    得宜，僅造成被害人上衣破損，惟被害人隨後防衛地將被告
    推倒在地，被告爬起後遂持上開西瓜刀朝被害人額頭揮砍，
    並砍中被害人額頭，被害人轉身逃跑，被告跑了二、三步追
    上被害人，站在被害人背後以左手環繞被害人肩膀，右手持
    上開西瓜刀朝被害人後枕部、後頸部、背部砍殺，被害人並
    舉起右手阻擋，而造成被害人受有前開診斷證明書記載之傷
    勢診斷證明書記載之傷勢。被告抗辯沒有朝被害人肚子揮刀
    及雙手遭被害人抓住云云，及證人丁○○證稱：被害人沒跑
    ，被告與被害人應該有互相抓著手云云，然證人丙○○、己○○與被害人經隔離訊問後均證稱被告一出來即持刀往被害
    人肚子揮擊，且證人丙○○及被害人又均證稱被告的雙手沒
    有遭被害人抓住及被害人有轉身逃跑等情，是被告前揭置辯
    及證人丁○○此部分證詞，分係飾卸與迴護被告之詞，不足
    採信。
  (三)按刑法上殺人罪與傷害人致死罪之區別，本視加害人有無殺
    意為斷，被害人所受之傷害程度，固不能據為認定有無殺意
    之唯一標準，但加害人之下手情形如何，於審究犯意方面，
    仍不失為重要參考資料，且不能因與被害人素不相識，原無
    宿怨，即認為無殺人之故意（最高法院二十年度非字第一○
    四號、五十一年度台上字第一二九一號判例意旨參照）。又
    按行為人對於構成犯罪之事實，明知並有意使其發生者，為
    故意，刑法第十三條第一項定有明文；刑法關於犯罪之故意
    ，係採希望主義，其中直接故意須犯人對於構成犯罪之事實
    具備明知及有意使其發生之兩個要件（最高法院二十二年上
    字第四二二九號判例意旨參照）。本件被告持以行兇之西瓜
    刀為金屬材質，刀刃部分長約三十公分，寬約五公分，刀柄
    部分長約十三公分，寬約二‧五公分，業經本院當庭勘驗無
    訛（參見本院卷第一六三頁），並有該西瓜刀扣案可資佐證
    ，而被告一出來即持上開西瓜刀朝被害人腹部揮砍，雖未成
    傷，然被告若僅係恐嚇被害人之意，為何立即持西瓜刀朝人
    體腹部要害砍去？是其辯稱只是要嚇嚇被害人而已云云，顯
    非無疑；又被告以該西瓜刀之利刃揮砍被害人前額一刀，造
    成被害人受有前額深部撕裂傷約六二公分，此有財團法人
    仁愛綜合醫院診斷證明書在卷可憑，雖上開診斷證明書未記
    載傷勢深度，然深部撕裂傷之判斷一般不是以深度為主，主
    要是傷及之組織，如只傷及皮膚，只算淺度，如傷及肌肉血
    管神經則為深度，此有財團法人仁愛綜合醫院九十六年十二
    月二十一日仁總字第九六一二○○五三號函覆之診療說明書
    （參見本院卷第一四九頁）在卷可憑，再觀諸財團法人仁愛
    綜合醫院檢附之被害人病歷資料中照片（附於卷外），該前
    額傷勢既深且寬，呈現皮開肉綻之狀態，足見被告當時用力
    甚猛，砍殺之心意甚為堅決，難認該傷勢係被告以西瓜刀不
    小心劃到被害人而成，證人丁○○於本院審理時證稱：伊看
    到被告不小心劃到被害人額頭，因為二人在推擠云云（參見
    本院卷第一一五頁），顯係迴護被告之詞，不足採信。又被
    害人前額受上述重創後，轉身逃跑，被告猶追上前去，站在
    被害人背後，以左手環繞被害人肩膀，右手持上開西瓜刀朝
    被害人後枕部、後頸部、背部揮砍，期間被害人並以右手阻
    擋被告之攻擊，造成被害人受有後枕部頭皮深部撕裂傷約八
    二公分、後頸部深部撕裂傷約十三二公分、右背撕裂傷
    約四○‧五公分、右耳部撕裂傷約二○‧五公分、右手
    臂撕裂傷約四一公分、右手腕擦傷等傷害，則被害人既已
    轉身逃跑，被告竟追上被害人，朝被害人頭部後方、後頸、
    背部揮砍，顯非單純基於恐嚇被害人之意，且被告下手部位
    多為頭、頸部，被害人前述傷勢亦有多處深部撕裂傷，足徵
    被告下手之重，客觀上應能預見足致人於死之結果。況頭、
    頸部及其附近有大動脈血管等重要器官，為人體要害部位，
    倘因受外力之刺穿或敲擊，極易造成死亡之結果；又被害人
    受傷送醫後，到院時神智雖然清醒，然因被害人受有外傷性
    出血，失血量約數百c.c.，醫院為其輸血約七百五十c.c.，
    若不立即手術恐有失血休克之危險，此有上開診療說明書在
    卷可稽，足認被告揮砍被害人造成之傷勢足以造成被害人死
    亡之結果；復持扣案西瓜刀朝人之頭、頸部等處揮砍，極易
    因失血過多而導致死亡之結果，為一般人所明知，亦為被告
    自承知悉頭、頸部為要害部位等情不諱（參見本院卷第一六
    五頁），被告猶持上開西瓜刀猛砍被害人前額，在被害人轉
    身逃跑仍不放過被害人，追上前去猛砍被害人頭部後方、後
    頸部等處，益見被告對其上開行為極易造成被害人死亡之結
    果，應有所預見及認識，並有意使其發生。再者，案發當時
    被害人並未持任何工具攻擊或防禦，若被告當時僅係出於傷
    害或恐嚇而無取人性命之意思，衡情可僅以該兇器作勢揮動
    比劃，或砍刺被害人身體其他並無重要器官之部位，即足供
    其洩憤，然被告卻反持扣案之可重創人身甚而危害人性命之
    西瓜刀，朝被害人之頭、頸部猛砍，縱本件衝突僅緣起於被
    害人在被告家門外噴漆，油漆味飄入被告家內之細故，然被
    告客觀上已能預見被害人因其之上揭揮砍行為而致死亡之結
    果，業如前述，則衡諸上情，被告既決意持該西瓜刀朝被害
    人之頭、頸部位揮刀，且以足以使人喪失生命之手段實施之
    ，雖被害人經緊急送醫救治，而倖免於死亡，仍無解於被告
    具有殺人犯意之認定。
  (四)按刑法上自首，係指在偵查機關未發覺犯罪前，自行申告其
    犯罪事實於該管公務員，而自願接受法院裁判之意。次按自
    首以對於未發覺之罪投案而受裁判為要件，至其方式雖不限
    於自行投案，即託人代理自首或向非偵查機關請其轉送，亦
    無不可，但須有向該管司法機關自承犯罪而受裁判之事實，
    始生效力，若於犯罪後，僅向被害人或非有偵查犯罪職務之
    公務員陳述自己犯罪之事實，而無受裁判之表示，即與自首
    之條件不符（最高法院五十年台上字第六五號判例要旨參照
    ）。查證人丁○○於本院審理時證稱：伊看到被害人流血後
    ，伊就跑到家裏打一一○報案，伊說有人在打架，有人受傷
    ，還要救護車，也有告知地址，伊沒有告知一一○何人打架
    ，伊打完電話再度出去，被告有叫伊去打電話報警，伊進去
    打第二通電話，伊就問對方說這麼久警察跟救護車怎麼還沒
    有來，還沒有掛電話時，就有聽到救護車聲音在巷口，當時
    伊先生只叫伊打電話叫警察來，沒有說其他的話，伊打第二
    通電話時也沒有說何人在打架等語（參見本院卷第一一六、
    一一七頁），且本院依職權向臺中市警察局及臺中縣警察局
    勤務指揮中心函查案發當日之相關報案紀錄，臺中市警察局
    以九十六年十一月二十三日中市警指字第○九六○○八六四
    四一號函回覆並無相關之報案紀錄（參見本院卷第一四二、
    一四三頁），而臺中縣警察局以九十六年十一月二十七日中
    縣警勤指字第○九六○○七五七○九號函回覆有兩則報案電
    話紀錄（參見本院卷第一四五至一四七頁），其一報案人為
    「劉女」，聯絡電話為「0000000000」，報案時
    間為九十六年七月十五日下午二時二十四分零九秒，另一通
    報案人為「林男」，聯絡電話為「0000000000」
    ，報案時間為九十六年七月十五日下午二時二十七分五十九
    秒。而「0000000000」電話為被告家中所使用，
    業據被告供述在卷（參見本院卷第一六二頁），並有中華電
    話資料查詢一紙在卷可憑（參見本院卷第一五四頁），足見
    第一則報案電話係證人丁○○所撥打，第二則報案電話係證
    人乙○○所撥打，是報案紀錄中證人丁○○僅撥打一通電話
    ，非如證人丁○○所述有撥打二通電話。縱證人丁○○有撥
    打二通電話，然證人丁○○撥打之第一通電話，係主動為之
    ，並非受被告請託，且報案時僅係單純陳述發生地點、報案
    者姓劉，及說「有人打架受傷，需救護車」等語，並未在電
    話中向勤務指揮中心人員陳明代被告自首及殺人者之姓名，
    而證人丁○○所撥打之第二通電話，雖係受被告請託，然證
    人丁○○僅在電話中說「這麼久警察跟救護車怎麼還沒有來
    」等語，亦未在電話中向勤務指揮中心人員陳明代被告自首
    及殺人者之姓名，實與前揭判例所述之自首要件不符，是難
    以認定被告確有委託證人丁○○自首，並接受裁判之意。
  (五)按刑法第六十二條所謂發覺，固非以有偵查犯罪權之機關或
    人員確知其人犯罪無誤為必要，而於對其發生嫌疑時，即得
    謂為已發覺；但此項對犯人之嫌疑，仍須有確切之根據得為
    合理之可疑者，始足當之，若單純主觀上之懷疑，要不得謂
    已發生嫌疑（最高法院七十二年台上字第六四一號判例意旨
    參照）。查證人甲○○即到場處理員警於本院審理時證稱：
    九十六年七月十五日下午二時四十分接到仁化派出所內通報
    至善路與仁愛路口有一件交通事故，伊剛好是巡邏班，與同
    事到該路口處理該交通事故，到該路口約下午二時四十三分
    許，正要處理，約過一、二分鐘，就有一臺救護車往交通事
    故現場開過來，該救護車駕駛下來詢問伊該交通事故是否有
    人受傷，伊回答該駕駛此為單純交通事故，沒有人受傷，也
    沒有報請救護車，此時剛好有民眾從仁愛路四五巷跑出來，
    朝救護車大喊有人受傷，有人流血，有人持刀，伊跟同事感
    到不對勁，就暫時丟下手上交通事故案件，與同事朝仁愛路
    四五巷跑過去，到達巷口時要進入巷內時，一位青少年被民
    眾攙扶出來，坐上救護車離開，且發現有一位男子站在該巷
    子底，該男子周圍留有大片血跡，並有民眾說殺人的男子就
    是巷底那位男子，還有用手指，伊跟同事為了怕身分有誤，
    才又上前去確認身分，伊同事就問這位男子說殺人的人是否
    是你，該男子回答伊同事說人是他殺的，伊同事在再詢問該
    男子兇器在那邊，一位自稱是該男子太太說把刀搶過去收好
    了，伊同事與這位女子說此兇器是證物請她把它拿出來，該
    女子進入仁愛路四五巷九號內把刀子丟在門口地上，一看就
    是西瓜刀，伊與同事有再次向該男子確認，人是否是你殺傷
    ，該男子回答人是他殺的，伊與同事依照現行犯為他上銬，
    就封鎖現場，請鑑識人員前來拍照採證等語（參見本院卷第
    八四、八五、八六頁），又證稱：伊與同事走進四五巷內，
    該男子精神恍惚站在事發現場，該男子身上有些微血跡，四
    周圍附近有大量血跡還有擦過血跡的衛生紙，該男子就站在
    該些血跡前面，現場全部的人都與該男子保持一個安全距離
    ，所以伊與同仁依據專業的判斷該男子就是這件殺人案的嫌
    犯等語（參見本院卷第八七頁），則證人甲○○係因民眾從
    仁愛路四五巷跑出高喊「有人受傷，有人流血，有人持刀」
    等語，才進入仁愛路四五巷內查看，並非受勤務指揮中心之
    通報，且證人甲○○進入巷內，見民眾將被害人攙扶送上救
    護車，被告則站在一堆血跡前，身上有些微血跡，所有人與
    被告保持距離，證人甲○○主觀上已產生被告為殺人案件之
    犯罪嫌疑人之判斷，又有民眾對證人甲○○指稱被告殺人，
    是證人甲○○已有確切之根據得為合理之可疑，並非單純主
    觀懷疑或臆測，揆諸前揭判例意旨，在被告向證人甲○○自
    承犯罪前，證人甲○○已發覺被告犯罪，實與自首之要件不
    符。辯護人以車禍事件肇事者留在現場即有自首適用，此案
    應類此適用云云，為被告辯護，然站在肇事交通工具旁並非
    必然為肇事者，車禍事件肇事者除須留待現場外，尚須在警
    方不知何人為肇事者前，自承其為司機並肇事，否則仍無自
    首之適用，並非一留在肇事現場即有自首適用，辯護人對此
    尚有誤會，併予敘明。
二、按殺人未遂罪之成立，以有戕害他人生命之故意，著手於刺
    殺之實行而未發生死亡之結果為要件。再按刑法總則之加重
    ，係概括性之規定，所有罪名均一體適用，刑法分則之加重
    ，係就犯罪類型變更之個別犯罪行為予以加重，成為另一獨
    立之罪名，其罪名及構成要件與常態犯罪之罪名及構成要件
    應非相同，有罪之判決書自應諭知其罪名及構成要件；又兒
    童及少年福利法第七十條第一項前段「成年人故意對兒童、
    少年犯罪者，加重其刑至二分之一」之規定，係屬刑法分則
    加重之性質，非僅單純之刑度加重，即其構成要件亦與常態
    犯罪之罪型不同，為一獨立之犯罪構成要件（最高法院七十
    二年台上字第六七八五號判例、最高法院九十二年第一次刑
    事庭會議決議參照）。又依兒童及少年福利法第二條規定，
    所稱少年係指十二歲以上，未滿十八歲之人。查本件被告係
    五十一年六月二十四日生，被害人係八十二年一月二十七日
    生，有其等年籍資料在卷可參，於本案發生時即九十六年七
    月十六日，被告已成年，被害人係十二歲以上未滿十八歲之
    人，屬兒童及少年福利法第二條所稱之少年，而被告以扣案
    西瓜刀揮砍被害人頭、頸、背等部位，但未造成被害人死亡
    之結果，核被告所為，係犯刑法第二百七十一條第二項、第
    一項之殺人未遂罪，其故意殺害被害人少年林○○，應依兒
    童及少年福利法第七十條第一項前段規定，就法定刑有期徒
    刑部分加重其刑，法定本刑為死刑、無期徒刑部分，依法不
    得加重。又被告著手實施殺人之行為而未致被害人死亡之結
    果，為未遂犯，依刑法第二十五條第二項之規定，減輕其刑
    ，並先加而後減。爰審酌被告因油漆味道飄進其家中之細故
    ，即持扣案之西瓜刀砍殺被害人，雖被害人經緊急送醫始未
    死亡，然被告無視被害人僅為十二歲以上，未滿十八歲之少
    年，竟持西瓜刀砍殺被害人之頭、頸等要害部位，手段兇殘
    ，所為實值非難，惟念及被告尚能於警方到場時，自承殺傷
    被害人，且犯後與被害人達成和解，賠償被害人新臺幣八十
    萬元，被害人及其家屬不擬再追究被告之刑責等情，此有撤
    回告訴狀及和解書各一份在卷可稽（參見本院卷第五三、五
    四頁），暨其智識、素行，犯後否認犯行，態度欠佳等一切
    情狀，量處如主文所示之刑。雖起訴書對被告求處有期徒刑
    八年六月，惟本院考量被告已與被害人達成和解，檢察官求
    刑嫌稍過重，本院不予採納。扣案之西瓜刀一把，為被告所
    有供犯罪所用之物，業經被告自承在卷（參見本院卷第一六
    三頁），爰依刑法第三十八條第一項第二款宣告沒收。
據上論斷，應依刑事訴訟法第二百九十九條第一項前段，兒童及
少年福利法第七十條第一項前段，刑法第二百七十一條第二項、
第一項、第二十五條第二項、第三十八條第一項第二款，判決如
主文。
中    華    民    國    97    年    1     月    28    日
                  刑事第十三庭  審判長法  官  李秋娟
                                      法  官  陳得利
                                      法  官  黃裕仁
上正本證明與原本無異。
如不服本判決，應於收受送達後十日內向本院提出上訴書狀（應
敘述具體理由並附繕本）。
上訴書狀如未敘述理由，應於上訴期間屆滿後二十日內補提理由
書於本院。
                                      書記官  王嘉仁
中    華    民    國    97    年    1     月    28    日
附錄論罪科刑法條
刑法第二百七十一條
殺人者，處死刑、無期徒刑或十年以上有徒刑。
前項之未遂犯罰之。
預備犯第一項之罪者，處二年以下有期徒刑。

司法院資訊處製作；財團法人民間司法改革基金會備份。
